最　高　行　政　法　院　裁　定
　　　　　　　　　　　　　　　　　　 96年度裁字第03033號
抗　告　人　甲○○
　　　　　　乙○○
　　　　　　丙○○
 　　　　　 丁○○
　　　　　　戊○○
　　　　　　己○○
 　　　　　 庚○○
　　　　　　辛○○
　　　　　　壬○○
　　　　　　癸○○
 　　　　　 子○○
　　　　　　Ａ○○
　　　　　　丑○○
　　　　　　玄○○
　　　　　　Ｂ○○
　　　　　　Ｃ○○
　　　　　　Ｄ○○
　　　　　　Ｅ○○
　　　　　　Ｆ○○
　　　　　　寅○○
　　　　　　卯○○
　　　　　　Ｇ○○
　　　　　　辰○○
　　　　　　黃○○
　　　　　　Ｈ○○
　　　　　　巳○○
 　　　　　 午○○
　　　　　　未○○
　　　　　　Ｉ○○
 　　　　　 申○○
 　　　　　 酉○○
　　　　　　戌○○
　　　　　　亥○○
　　　　　　天○○
　　　　　　地○○
　　　　　　宇○○
　　　　　　宙○○
上37人共同
訴訟代理人　阮慶文律師
上列抗告人因與相對人花蓮縣花蓮市公所間聲請停止執行事件，
對於中華民國96年9月29日臺北高等行政法院96年度停字第131號
裁定提起抗告，本院裁定如下︰
　　主  文
抗告駁回。
抗告訴訟費用由抗告人負擔。
　　理  由
一、按抗告法院認抗告為不合法或無理由者，應為駁回抗告之裁
    定。
二、抗告意旨略謂：抗告人前就相對人民國96年4月23日花市財
    字第0960008747號函行政處分，向花蓮縣政府提起訴願後，
    始知相對人刪除上開函中「否則逕依廢棄物清除」等9字，
    相對人顯係為突顯該函僅為觀念通知，並無拆除迫切性，以
    矇騙訴願機關為錯誤決定，且相對人與訴願機關均未理會抗
    告人撤銷或變更該行政處分之主張，原審亦未詳查，遽予駁
    回抗告人之聲請，亦嫌率斷。相對人於原審辯稱目前已拆除
    31戶，9月前有14戶將自動拆除，惟該45戶與抗告人等係溝
    頂上2層建築之情形不同，且該45戶之補償金額亦高於抗告
    人等戶，顯不平等，且重慶市場之改建並無眉目，相對人所
    稱將安置抗告人於改建之重慶市場，亦難予信實。再者，相
    對人雖稱中央市場係為特定對象興建完成之永久性建築物，
    並已將自由街與明義街火災戶納入特定對象受理申請，供維
    營生，然查中央市場設計不良，與抗告人之溝上建物的使用
    功能亦不相同，與抗告人所提出經法院認證之切結書內容亦
    不符，且相對人之中央市場攤位分配意願調查表亦僅通知中
    央市場原有攤販，而未通知抗告人，相對人卻稱已有安置計
    畫欺瞞原審，致原審誤判，原裁定自有違誤。另花蓮市○○
    街排水治理工程尚在規劃中，而該規劃中尚不一定非拆屋不
    可，亦非先行拆屋始有工程款之撥付，拆屋更非現階段整治
    水患之必要性工作，此觀96年8月20日花蓮縣重要水利設施
    提案彙整表中辦理情形項目內政部說明一可知，足證已有疏
    濬設施及改善設施，顯無拆屋必要，且觀諸相對人接受民意
    代表居間協調之結論暫緩執行、花蓮縣長謝深山於報上就相
    對人於未完成法定程序前辦理溝仔尾住戶拆遷工程之不適行
    政舉措之聲明、花蓮縣政府96年10月11日府城建字第096014
    21480號函，亦證本件之執行欠缺急迫性及行政處分確有違
    法不當，原裁定駁回抗告人之聲請，自屬違誤云云。
三、依行政訴訟法第116條第2項規定：「行政訴訟繫屬中，行政
    法院認為原處分或決定之執行，將發生難於回復之損害，且
    有急迫情事者，得依職權或依聲請裁定停止執行。但於公益
    有重大影響，或原告之訴在法律上顯無理由者，不得為之。
    」依此規定，得為停止執行之事由，須有得為執行之「原處
    分」或「決定」存在，為其前提要件。本件抗告人據以聲請
    停止執行之相對人96年4月23日花市財字第0960008747號函
    ，略載：「主旨：為辦理『溝仔尾整治工程』將拆除本所所
    有房屋，請台端於96年5月31日前配合搬遷，否則逕依廢棄
    物清除，．．．說明：一、依據『花蓮縣興辦公共工程用地
    拆遷物拆遷補償救濟自治條例』辦理。二、有關人口遷移費
    ，請現住戶提供95年5月24日公開說明會前6個月已在現址設
    立戶籍之相關憑證辦理。．．．」（其後相對人以96年6月
    22日花市財字第0960013821號函更正上開函內容，刪除「否
    則逕依廢棄物清除」文句，並補充說明前引自治條例為人口
    搬遷費及其他補償之辦理依據）等語。經查，系爭房屋為相
    對人所有，且系爭房屋坐落之土地為中華民國所有，而相對
    人為管理機關，此為兩造不爭之事實，並有臺灣花蓮地方法
    院74年度訴字第350號民事判決、土地所有權狀影本附卷可
    稽，則相對人以上開96年4月23日花市財字第0960008747號
    函，請系爭房屋之占有人即抗告人於96年5月31日前配合搬
    遷，乃相對人本於房屋所有權，對占有人為物上請求權之意
    思表示，尚非屬行政處分性質，縱上開96年4月23日函援引
    花蓮縣興辦公共工程用地拆遷物拆遷補償救濟自治條例為依
    據，亦係相對人發放搬遷費或補償費之依據，而非請求抗告
    人於96年5月31日前配合搬遷之依據，無從遽認上開96年4月
    23日函為單方高權之行政處分性質，從而抗告人對非行政處
    分之上開96年4月23日函聲請裁定停止執行，核與停止執行
    之要件不符，業經原裁定論述甚詳。次依訴願法第3條第1項
    規定：「本法所稱行政處分，係指中央或地方機關就公法上
    具體事件所為之決定或其他公權力措施而對外直接發生法律
    效果之單方行政行為。」若行政機關以通知書名義製作之文
    書，須直接影響人民權利義務關係，方屬行政處分。本件依
    相對人上開函之文義，尚無法直接發生相對人得逕行拆除抗
    告人房屋之法律效果，自非行政處分。從而，原裁定以聲請
    人對相對人96年4月23日花市財字第0960008747號函聲請裁
    定停止執行，於法不合而予駁回，即無違誤。至於抗告人另
    主張，相對人未經妥適安置抗告人前不應拆除系爭房屋；或
    稱花蓮市○○街排水治理工程尚在規劃中，而該規劃中尚不
    一定非拆屋不可，亦非先行拆屋始有工程款之撥付，拆屋更
    非現階段整治水患之必要性工作；且觀諸相對人接受民意代
    表居間協調之結論暫緩執行、花蓮縣長謝深山於報上就相對
    人於未完成法定程序前辦理溝仔尾住戶拆遷工程之不適行政
    舉措之聲明、花蓮縣政府96年10月11日府城建字第09601421
    480號函，亦證本件之執行欠缺急迫性及行政處分確有違法
    不當云云，核與本件得否聲請裁定停止執行之事由無涉。抗
    告論旨，執此指摘原裁定不當，難認有理由，應予駁回。
四、依行政訴訟法第104條、民事訴訟法第95條、第78條、第85
    條第1項前段，裁定如主文。
中　　華　　民　　國　　96　　年　　11　　月　　29　　日
                    最高行政法院第四庭
                        審判長法官　鍾　耀　光
                              法官　姜　仁　脩
                              法官　王　德　麟
                              法官　黃　清　光
                              法官　吳　慧　娟
以  上  正  本  證  明  與  原  本  無  異
中　　華　　民　　國　　96　　年　　11　　月　　30　　日
　　　　　　　　　　　　　　　書記官　蘇　金　全
